臺灣高等法院刑事判決　　　　　　　　　　　　　九十二年度上訴字第三九七五號
　　上　訴　人
　　即　被　告　乙○○
　　選任辯護人　彭火炎律師
　　選任辯護人　張玉琳律師
右上訴人因違反槍砲彈藥刀械管制條例等案件，不服臺灣新竹地方法院九十一年度訴
字第七九四號，中華民國九十二年八月二十八日第一審判決（起訴案號：臺灣新竹地
方法院檢察署九十一年度偵字第五八四一號），提起上訴，本院判決如左：
    主  文
上訴駁回。
    事  實
一、乙○○曾民國（下同）八十七年間，因竊盜案件經原審法院判處有期徒刑二年，
    緩刑五年確定，於緩刑期間內，猶不知悔改，明知可發射金屬或子彈具有殺傷力
    之改造手槍及制式子彈，均為槍砲彈藥刀械管制條例所管制之違禁物，未經許可
    不得無故持有，竟於九十一年四月間某日，在新竹縣竹北市竹北火車站前，以新
    台幣（下同）三萬元價格，向不詳姓名年籍之成年男子購買仿ＳＩＧＳＡＵＥＲ
    廠半自動手槍製造、可擊發適用子彈、具有殺傷力之更換土造金屬槍管改造而成
    之改造手槍一支（槍枝管制編號：0000000000號）及九ｍｍ口徑制式
    子彈一顆，乙○○得手後，即將該制式子彈裝填入該改造手槍後，未經許可，無
    故予以持有，藏放在其新竹縣竹北市東海里九鄰東海窟十六號住處。
二、九十一年十月九日上午十時四十分許，乙○○夥同不詳姓名年籍綽號「阿龍」之
    成年男子，前往新竹市○○路○段五八六號旁「高校女孩」檳榔攤，騷擾乙○○
    前女友陳秀蓮，適當時陳秀蓮之男友丙○○與友人甲○○等人開車路過，見狀立
    刻下車制止乙○○與「阿龍」者，丙○○（起訴書誤載為甲○○）並持球棒追打
    乙○○（未成傷，未據告訴），復報出某黑道大哥之姓名，乙○○惟恐丙○○於
    己不利，隨即獨自駕車返回其竹北市東海窟十六號住處，取出藏放之前開改造槍
    枝及制式子彈隨身攜帶再度前往原處，另以電話邀同友人張威任同往「高校女孩
    」檳榔攤。迨同日上午十一時十分許，乙○○先行回至「高校女孩」檳榔攤前，
    「阿龍」、張威任隨後分別趕到，乙○○遂要求陳秀蓮通知丙○○到場談判，陳
    秀蓮見呂某等人勢眾，乃撥打丙○○之行動電話通知徐某，十分鐘後，丙○○與
    甲○○共乘一車前來，乙○○、張威任、「阿龍」即要求丙○○下車，丙○○下
    車後與乙○○在該檳榔攤附近談判約二至三分鐘，雙方言語不合，惡言相向，乙○○竟另基於持槍恐嚇之犯意，取出身上攜帶之上開槍、彈威嚇，並佯作上膛動
    作，致丙○○心生畏懼，拔腿往甲○○所在之車輛方向奔跑，致生危害於丙○○
    生命、身體之安全，張威任見乙○○竟有槍、彈，亦往其車輛方向逃逸，乙○○
    則在後追趕丙○○，追逐約十公尺後，所持有上開槍枝不慎掉落地面，致走火射
    出子彈一發，幸未傷及任何人，亦未損及任何物品。嗣後乙○○、張威任、「阿
    龍」分頭逃竄，然有路人記下其等車輛牌照號碼，警方始據以循線通知張威任到
    案說明，張威任到案，復說服乙○○持該槍投案，乃扣得前開可發射子彈之改造
    手槍一支，並在現場扣得擊發後之制式子彈彈殼一枚。
三、案經新竹市警察局第二分局報告臺灣新竹地方法院檢察署檢察官偵查起訴。
    理  由
一、訊據上訴人即被告乙○○對於前揭犯罪事實，除否認其自住處取出藏放之改造槍
    枝及制式子彈前往與丙○○談判時，其取出該槍、彈係為恐嚇丙○○外，辯稱：
    其攜帶上開槍、彈前往「高校女孩」檳榔攤後，先將該槍、彈放於路旁草叢內，
    嗣見丙○○身旁均係其同夥，恐於己不利，始自草叢中取出該、彈靠於人身旁，
    丙○○等人見其持有槍、彈，即返身逃逸，其因見徐某與其談話至一半即逃跑，
    乃自後追趕，追約十公尺後，該槍枝不慎掉落地面而擊發，幸未傷及無辜等語外
    ，餘皆於原審及本院認罪在卷。
二、經查：
(一)上訴人即被告乙○○認罪白白部分所供，核與同案被告張威任供述情節大致相同
    ，復經証人即被害人丙○○、證人陳秀蓮、甲○○證述屬實在案，並有扣案之改
    造手槍乙支與擊發後之制式子彈彈殼一枚在卷可資佐証。而扣案之改造手槍一支
    、制式彈殼一枚，經送內政部警政署刑事警察局以性能檢驗法鑑定結果，認該改
    造手槍一支，係由仿ＳＩＧＳＡＵＥＲ廠半自動手槍製造之金屬玩具手槍，更換
    土造金屬槍管改造而成之改造手槍，機械性能良好，可擊發適用子彈，認具殺傷
    力，彈殼一枚，則認係已擊發之九ｍｍ口徑制式彈殼，彈底標記為「ＰＭＣ９Ｍ
    ＭＬＵＧＥＲ」，此有內政部警政署刑事警察局九十年十月十八日刑鑑字第０九
    一０二八三六八六號槍彈鑑定書一份附卷可稽（見第五八四一號偵查卷第七十三
    頁至第七十八頁），足徵被告乙○○前開認罪自白與事實相符，自堪採為其犯罪
    之証據。
(二)至被告乙○○否認其有恐嚇丙○○犯意，該改造槍枝自草叢中取出，係不要丙○○小看伊乙節，惟訊之同案被告張威任及被害人丙○○均堅稱被害人丙○○於接
    受陳秀蓮通知，第二次抵達「高校女孩」檳榔攤迄被告乙○○自身上取出該改造
    槍枝止，該段時間僅約二至三分鐘而已，渠等在該期間內，並未目睹被告乙○○
    有自草叢內取出該改造槍枝情事，被告乙○○此部分所辯，顯與同案被告張威任
    及被害人丙○○不符，且復無法提出任何積極証據或証據方法供法院調查，法院
    亦自全案卷証內查無可供調查之証據資証，以証明被告乙○○此部分所陳為可採
    ，況同案被告張威任係被告乙○○之好友，不可能故意設詞栽誣被告，而同案被
    告張威任之陳述，既與被害人丙○○所陳一致，自較可採，被告乙○○此部分所
    辯，要無可取。又刑法上之恐嚇行為，指凡一切言語、舉動足以使人生畏懼心者
    ，均包含之（最高法院二十二年上字第一三一０號參照）。槍枝不論係制式手槍
    或改造槍枝，殺傷力極大，果持手槍或改造槍枝對人體射擊，均足造成重大之死
    、傷結果，乃眾知之事實，故一般人在談判時，見對方取出槍枝，為保生命、身
    體之安全，無不心生畏懼，立即逃逸或尋找掩護，以免遭射殺（傷）或波及，被
    告乙○○返家取出藏放家中之該改造槍枝（內有制式子彈乙發上膛），再回至現
    場，並通知張威任、「阿龍」前來會合，到達後即要求陳秀蓮通知丙○○到場談
    判，二人於謚談判中，一言不合，被告始取出身上之該改造槍枝，丙○○見狀豈
    有不心生畏懼立即返身逃逸之理，果被告當時取出身上出示之目的係在要丙○○
    等人不要小看伊云云，當時丙○○等人見其取出改造槍枝，既已分頭逃竄，顯已
    達不讓丙○○小看之目的，其又何必在後持槍追趕，並邊喊「不要走」？（見第
    五八四一號偵查卷第五十三頁），足徵被告取出該改造手槍之目的，應在恐嚇丙○○無訛。至被害人丙○○於本院審理中改供其見被告取出該改造槍枝，並未心
    生畏怖云云，然丙○○當時見被告取出該改造槍枝，若未心生畏怖，則何必一言
    不發，立即返身逃逸？況被告於原審調查時亦陳稱其取槍之目的，係在向被害人
    丙○○示威等語（見原審卷第八十七頁），足証被害人丙○○於本院供稱其未心
    生畏懼云云，要係殆盡後護被告之詞，洵無可採，被告有前開恐嚇犯行，應無疑
    議。
(三)公訴意旨雖認被告乙○○係當場取出上開改造槍枝及制式子彈，將子彈上膛，出
    示被害人丙○○，並於自後追逐時，故意朝向他處射擊該發子彈，希望遏阻被害
    人丙○○繼續逃逸云云，然查被害人丙○○於原審訊問時已表示其當時並未注意
    被告乙○○有無上膛動作，同案被告張威任及被告乙○○復均陳稱渠等並未看到
    子彈係如何擊發，證人甲○○亦未證述被告乙○○係蓄意朝向他處射擊子彈乙發
    等情；再參諸被害人丙○○陳稱其看到被告乙○○出示該改造槍枝時，彼此間距
    離約二十至三十公尺，其一看一改造槍枝，即往回逃跑，跑約十公尺便聽到槍響
    等語，準此，當時被告乙○○及被害人丙○○二人之距離甚近，且均屬青年男子
    ，體力均佳，被告乙○○是否需要以開槍射擊之方式阻止被害人丙○○逃跑，容
    有疑義，復查無其他積極證據可供佐證被告乙○○確有朝他處開槍行為，基於「
    罪疑唯輕，利益應歸被告」之原則，此部份仍以被告乙○○所辯其當時僅是佯作
    上膛動作，該發子彈係因在追遂丙○○時，改造槍枝不慎掉落地面走火擊發所致
    等語，較為可取。
    綜上所論，足認被告乙○○所辯為不可採，其所犯罪證明確，犯行洵堪認定，應
    依法予以論科。
三、核被告乙○○就右揭事實欄（一）所載犯行所為，係犯槍砲彈藥刀械管制條例第
    十一條第四項之未經許可持有可發射子彈具有殺傷力之改造手槍罪，以及同條例
    第十二條第四項之未經許可持有子彈罪。被告乙○○以同一持有行為，同時持有
    改造手槍及制式子彈，係一行為觸犯構成要件相異之二罪名，為想像競合犯，應
    從一重之未經許可持有可發射子彈具有殺傷力之改造手槍罪處斷。又被告乙○○
    就右揭事實欄（二）部分所為犯行，係犯刑法第三百零五條之恐嚇危害於安全罪
    。至被告選任辯護人及公訴人均認被告如犯有恐嚇罪，亦應與槍砲彈藥刀械管制
    條例第十一條第四項未經許可無故持有可發射子彈具殺傷力改造槍枝罪，有裁判
    上一罪之牽連關係，應從一重之槍砲彈藥刀械管制條例第十一條第四項未經許可
    無故持有可發射子彈具殺傷力改造槍枝罪處斷，不另成立恐嚇罪云云。按未經許
    可，無故持有槍、彈罪，其持有之繼續，為行為之繼續，至持有行為終了時，均
    論為一罪，不得割裂。若持有之後，以之犯他罪，兩罪間之關係如何，端視開始
    持有之原因為斷，如早已非法持有槍、彈，後另起意犯罪；或意圖犯甲罪而持有
    槍、彈，卻持以犯乙罪，均應以數罪併罰論處；必因意圖犯某罪而持有槍、彈，
    嗣後果持之以犯該罪，兩罪間始有牽連犯之適用。（最高法院九十年台上字第三
    二七０號判決參照）；本件被告乙○○未經許可，持有可發射子彈具有殺傷力之
    改造手槍之時點，約在其持以恐嚇丙○○之前約六個月，其後因遭丙○○持球棒
    毆打後，始返家取出藏放之前開改造槍枝及制式子彈，並為事實欄（二）所載之
    恐嚇犯行，且被告乙○○堅稱其持有前開槍彈之動機係因為好奇，加以尚無證據
    可資證明被告乙○○在持有前開改造槍枝、制式子彈之時，即欲利用之以進行恐
    嚇行為，是以，顯見被告係臨起意而返家取出該改造槍枝及制式子彈以實施恐嚇
    行為甚明，被告乙○○所犯上開未經許可持有可發射子彈具有殺傷力之改造手槍
    罪與恐嚇危害於安全罪間，犯意應屬各別，犯罪構成要件互殊，為數罪，應分別
    論罪，合併處罰，被告選任辯護人及公訴人前開法律上見解自無可採，併此敘明
    明。
四、原審援引槍砲彈藥刀械管制條例第十一條第四項、第十二條第四項，刑法第十一
    條前段、第五十五條、第三百零五條、第四十二條第二項前段、第五十一條第五
    款、第三十八條第一項第一款，罰金罰鍰提高標準條例第一條前段、第二條，現
    行法規所定貨幣單位折算新臺幣條例第二條，審酌被告乙○○因好奇而購買改造
    手槍與制式子彈，持有時間達六個月，其持有行為對社會有潛在危險性，威脅社
    會秩序甚大，且被告乙○○嗣後持之作為恐嚇工具，造成被害人丙○○生命身體
    之危害，不容輕忽，且素行不佳，尚在緩刑期間，猶不知悔悟，惟兼衡犯後坦承
    大部分之犯行等一切情狀，就被告所犯二罪各量處有期徒刑一年二月，併科罰金
    新台幣三萬元、有期徒刑七月，並定應執行有期徒刑一年七月，併科罰金新台幣
    再三再四萬元，復諭知罰金如易服勞役之折算標準。復認扣案之可發射子彈具殺
    傷力之仿ＳＩＧＳＡＵＥＲ廠半自動手槍製造之改造金屬玩具手槍一支（槍枝管
    制編號：0000000000號），屬違禁物，應依刑法第三十八條第一項第
    一款之規定諭知沒收。至於制式子彈彈殼一枚，因已射擊而不再具有殺傷力，爰
    不為沒收之宣告。認事用法，允無違誤，量刑妥適，被告上訴意旨否認其有恐嚇
    犯行，並認原審量刑過重，請求輕處，為無理由，應駁回其上訴。
據上論斷，應依刑事訴訟法第三百六十八條，判決如主文。
本案經檢察官忠己到庭執行職務。
中　　　華　　　民　　　國　　九十三　　年　　　十　　　月　　二十九　　日
                              臺灣高等法院刑事第十六庭
                                  審判長法  官  許　增　男
                                        法  官  謝　靜　恆
                                        法  官  黃　鴻　昌
右正本證明與原本無異。
違反槍砲彈藥刀械管制條例部分如不服本判決，應於收受送達後十日內向本院提出上
訴書狀，其未敘述上訴之理由者並得於提起上訴後十日內向本院補提理由書（均須按
他造當事人之人數附繕本）。
恐嚇部分不得上訴。
                                        書記官  胡　鳳　儀
中　　　華　　　民　　　國　　九十三　　年　　 十一 　　月　　 十一 　　日
附錄本案論罪科刑法條全文：
槍砲彈藥刀械管制條例第十一條第四項：
未經許可，製造、販賣或運輸第四條第一項第一款所稱其他可發射金屬或
子彈具有殺傷力之各式槍砲者，處五年以上有期徒刑，併科新臺幣一千萬
元以下罰金。
未經許可，轉讓、出租或出借前項所列槍砲者，處三年以上十年以下有期
徒刑，併科新臺幣七百萬元以下罰金。
意圖供自己或他人犯罪之用，而犯前二項之罪者，處無期徒刑或七年以上
有期徒刑，併科新臺幣一千萬元以下罰金。
未經許可，持有、寄藏或意圖販賣而陳列第一項所列槍砲者，處一年以上
七年以下有期徒刑，併科新臺幣七百萬元以下罰金。
第一項至第三項之未遂犯罰之。
槍砲彈藥刀械管制條例第十二條第四項：
未經許可，製造、販賣或運輸子彈者，處一年以上七年以下有期徒刑，併
科新台幣五百萬元以下罰金。
未經許可，轉讓、出租或出借子彈者，處六月以上五年以下有期徒刑，併
科新台幣三百萬元以下罰金。
意圖供自己或他人犯罪之用，而犯前二項之罪者，處三年以上十年以下有
期徒刑，併科新台幣七百萬元以下罰金。
未經許可，持有、寄藏或意圖販賣而陳列子彈者，處五年以下有期徒刑，
併科新台幣三百萬元以下罰金。
第一項至第三項之未遂犯罰之。
刑法第三百零五條：
以加害生命、身體、自由、名譽、財產之事，恐嚇他人致生危害於安全者，處二年以
下有期徒刑、拘役或三百元以下罰金。
